【裁判字號】    89,易,4841
【裁判日期】    900322
【裁判案由】    傷害等
【裁判全文】
臺灣高雄地方法院刑事判決                        八十九年度易字第四八四一號
    公  訴  人  臺灣高雄地方法院檢察署檢察官
    被      告  丙○○
右列被告因傷害等案件，經檢察官提起公訴（八十九年度偵字第一八一六一號），本
院判決如左：
    主  文
丙○○被訴強制未遂罪部分，無罪。
被訴傷害罪、誹謗罪部分，均公訴不受理。
    理  由
一、公訴意旨略以：被告丙○○於民國八十九年八月七日上午七時許，在高雄市苓雅
    區○○○路一一０號地下室「病毒音樂餐廳」內，毆打其妻即告訴人甲○○，致
    告訴人甲○○受有左顳部頭皮浮腫二╳二公分、右顳部頭皮浮腫二╳二公分、右
    眼眉血腫一╳一公分、上下嘴唇擦傷各一╳一公分、左上肢抓傷五╳二公分、右
    上肢抓傷五╳二公分、右前臂紅腫六╳四公分、左膝瘀血二╳二公分等傷害，嗣
    經高雄市政府警察局苓雅分局成功路派出所警員乙○○至現場處理，請告訴人甲○○上車後，被告丙○○竟另行基於妨害自由之犯意，出手強拉甲○○下車，而
    以此方式，欲使甲○○行無義務之事，經警員乙○○制止，丙○○始放手而未得
    逞，乃被告丙○○仍心有未甘，於同年月十日上午六時許，復至高雄市○○○路
    八八之三號四樓甲○○居所前大聲喧嘩，經甲○○向警方報案，復興路派出所警
    員高景松前往處理，請甲○○及丙○○至復興路派出所，丙○○竟另基於誹謗之
    犯意，意圖散布於眾，在不特定人得以自由出入之派出所辦公室內，指摘甲○○
    紅杏出牆等足以毀損甲○○名譽之事，因認被告涉有刑法第二百七十七條第一項
    之傷害罪，同法第三百零四條第二項、第一項之強制未遂罪，與同法第三百十條
    第一項之誹謗罪等罪嫌，且就其上開三罪應予分論並罰。
二、無罪部分：
（一）按犯罪事實應依證據認定之，無證據不得推定其犯罪事實，又不能證明被告犯
      罪者，應諭知無罪之判決，刑事訴訟法第一百五十四條、第三百零一條第一項
      分別定有明文。又按，按刑法第三百零四條第一項規定，以強暴脅迫妨害他人
      行使權利，係以對被害人實施強暴脅迫為構成要件。如未對被害人實施強暴脅
      迫，即不構成該罪（參照最高法院二十二年上字第二○三七號，二十八年上字
      第三六二六號判例意旨）。而所謂「強暴」，乃以有形之實力不法加諸於人，
      「脅迫」，則謂以加害之意思通知他人，使生畏懼之心為目的。
（二）公訴人認被告涉有強制未遂罪嫌，無非係以證人乙○○即當天至現場處理警員
      之證詞為據。惟訊據被告丙○○則堅決否認有強制未遂之犯行，辯稱：我當時
      是要拉告訴人一起去警察局，我沒有要強制她的意思等語。經查：
      (1)依告訴人於八十九年八月十一日向檢察官提出之告訴狀以觀，其上僅記載被
        告對其有傷害、誹謗、誣告【誣告部分業經檢察官另為不起訴處分】等犯行
        之事實（參照偵查卷首頁所附告訴狀），並未提及被告有何妨害自由之強制
        未遂犯行。再查，告訴人之父親何亦發與告訴人，於案發當日即八十九年八
        月七日晚間十時許，至苓雅警局成功路派出所報警時，其二人所指述被告之
        犯行，亦均未提及被告有何妨害自由之強制未遂犯行，此有高雄市政府警察
        局苓雅分局處理家庭暴力案件現場報告表、調查紀錄表各一紙均附卷可參（
        參照偵查卷第五、六頁）。另參諸告訴人於偵查中之各次偵訊筆錄，亦未曾
        提及被告對其有妨害自由或強制未遂犯行等情，是以被告是否確涉有強制未
        遂罪嫌，已有可疑之處。
      (2)再依告訴人於本院審理時所迭次指述：當時我同事要載我離開，我正準備要
        開車門上車，被告就過來拉住我手肘關節旁邊的衣服，問我要去哪裡，我說
        我要回家，後來我就沒上車，準備跟被告把話講清楚，他拉我的時間約有五
        秒，後來被告就沒再拉我，這時警察就過來。（以上參照本院九十年三月八
        日之審判筆錄）；當時我上車以為是要回家，不知道還要去警局作筆錄，其
        實我有意願要自己下車，警員乙○○剛到現場，可能還不清楚狀況（以上參
        照參照本院九十年一月十六日之審判筆錄）等語，核與證人乙○○即至現場
        處理之警員，於偵查中所證稱：被告當時拉告訴人約幾秒之情節相符。綜前
        所述，被告之行為，係拉住告訴人手肘關節旁之衣服，時間僅約為五秒，則
        被告拉住告訴人，雖不無使告訴人行無義務之事之情形，然其行為態樣既與
        前揭所謂「強暴」、「脅迫」之定義不符，主觀上亦無何強制妨害自由之犯
        意，自不該當於強制未遂罪之構成要件。況告訴人並指稱：（問：對被告被
        訴強制未遂罪有何意見？）我覺得沒這麼嚴重，我們夫妻間吵架本來火氣就
        比較大，我並沒有要追究他強制未遂罪的意思（參照本院九十年三月八日審
        理筆錄），亦即依告訴人當時之主觀心理，並未受有強暴、脅迫之情，由此
        益足以證明，當時之客觀形勢上被告確未對告訴人施以強暴、脅迫行為。
      (3)末查，證人乙○○即至現場處理之警員，於偵查中係證稱：我抵達現場時，
        被告與告訴人二人都已經受傷，我把甲○○送上車，丙○○還要把甲○○拉
        下來，我去把他們拉開，被告拉告訴人約幾秒，被告說拉告訴人去找他兒子
        等語（參照偵查卷第二十七頁背面筆錄），以此對照於告訴人前開所述「當
        時不知道要去警局製作筆錄，後來被告拉我手肘關節旁的衣服約五秒，我其
        實也有意願自己要下車，準備跟被告把話講清楚」等情，情節大致相符，則
        證人乙○○除證稱「被告有拉住告訴人幾秒」之行為外，並未提及被告有何
        強暴、脅迫之犯行，而被告拉住告訴人之行為尚不構成強暴、脅迫等情，已
        如前述，是以公訴人以證人乙○○之前開證詞即遽認被告涉有強制未遂罪嫌
        ，尚有未洽。
  綜上所述，被告並無如公訴人所指之「以強暴、脅迫使人行無義務之事未遂」之強
  制未遂犯行，此外，復查無其他積極證據足認被告對告訴人有何強制未遂之行為，
  其犯罪既屬不能證明，自應由本院就被告丙○○被訴強制未遂罪之部分為無罪之諭
  知。
三、公訴不受理部分：
（一）按告訴乃論之罪，告訴人於第一審辯論終結前，得撤回其告訴；又告訴經撤回
      者，法院應諭知不受理之判決，刑事訴訟法第二百三十八條第一項、第三百零
      三條第三款分別定有明文。
（二）就被告丙○○被訴傷害、誹謗罪之部分，核其所為，係犯刑法第二百七十七條
      第一項之傷害罪，與同法第三百十條第一項之誹謗罪。而按，前開傷害與誹謗
      二罪，依同法第二百八十七條前段、第三百十四條之規定，均須告訴乃論。經
      查，告訴人甲○○於本院九十年一月十六日審理時，已當庭表示願意撤回對被
      告傷害與誹謗罪之告訴，有本院當日之審理筆錄一份在卷為憑。揆諸前開說明
      ，自應由本院就被告被訴傷害、誹謗罪之部分，均諭知不受理之判決。
據上論斷，應依刑事訴訟法第三百零一條第一項前段，第三百零三條第三款，判決如
主文。
本案經檢察官詹美鈴到庭執行職務。
中      華      民      國    九十    年      三      月    二十二      日
                                  臺灣高雄地方法院刑事第六庭
                                      法  官  周  玉  群
右正本證明與原本無異。
如不服本判決，應於判決送達後十日內，向本院提出上訴狀。
                                      書記官  黃  英  彥
中      華      民      國    九十    年      三      月    二十二      日


司法院資訊處製作；財團法人民間司法改革基金會備份。
